臺灣臺北地方法院民事判決
110年度建簡上字第12號
上  訴  人  綠清室內裝修工程有限公司

法定代理人  張惠芳  
訴訟代理人  徐敏啓  
被上 訴 人  臺北市政府環境保護局

法定代理人  劉銘龍  
訴訟代理人  吳俊達律師
複代 理 人  陳柏帆律師
上列當事人間請求給付工程款事件，上訴人對於民國110 年3 月
19日本院臺北簡易庭109 年度北簡字第16336 號第一審簡易判決
提起上訴，本院於民國111 年8 月5 日言詞辯論終結，判決如下
：
    主  文
上訴駁回。
第二審訴訟費用由上訴人負擔。
    事實及理由
一、上訴人主張：其於民國109年6月30日以總價新臺幣（下同）
    217萬元標得被上訴人「109年大同區隊辦公室整修工程」（
    下稱系爭工程），兩造於109年7月4日簽訂臺北市政府環境
    保護局大同區隊辦公室整修工程採購契約（下稱系爭契約）
    ，約定上訴人應於109年7月17日開工、同年9月4日竣工，工
    期共計50個日曆天，其並於109年7月9日繳納20萬元予被上
    訴人作為履約保證金。惟被上訴人遲至109年7月24日始取得
    室內裝修施工許可證（下稱系爭施工許可證），上訴人僅得
    於翌日即同年7月25日開工，然上訴人於施工過程中，查知
    「廁所及淋浴間地坪混凝土墊高10cm」、「新設9mm矽酸鈣
    板分間牆（1小時防火時效）」部分，依法均應辦理系爭施
    工許可證之變更設計，倘仍繼續施作將有違反法令之虞，遂
    於109年8月6日發函要求被上訴人修正圖說及提出變更系爭
    施工許可證之申請。但被上訴人拒絕履行其協力義務，上訴
    人爰以本件民事起訴狀繕本之送達，依民法第507條第2項規
    定解除系爭契約，請求被上訴人給付其已施工部分之工程款
    81,699元，及賠償上訴人因解除契約未能獲得原本預計取得
    之利潤76,042元，並應返還履約保證金20萬元，以上合計35
    7,741元（計算式：81,699＋76,042＋200,000＝357,741）。原
    審未審酌取得施工許可證為系爭工程合法開工之前提要件，
    倘認被上訴人於未取得系爭施工許可證前即可開始計算工期
    ，顯有違反公平交易法第24條規定之虞；且被上訴人並未依
    法申請系爭施工許可證變更，復未釐清爭議，上訴人停工自
    無可歸責事由，則原審誤認本件實際開工日、工期及工程進
    度等情事，實有未妥等語（原審判命被上訴人給付上訴人80
    ,162元及自109年11月27日起至清償日止按週年利率百分之5
    計算之利息，駁回上訴人其餘請求，上訴人就其敗訴部分提
    起上訴，被上訴人就其敗訴部分則未上訴，該部分確定），
    聲明：㈠原判決不利於上訴人之部分廢棄；㈡上開廢棄部分，
    被上訴人應再給付277,579元，及自民事變更追加狀繕本送
    達被上訴人之翌日起至清償日止，按年息百分之5計算之利
    息。
二、被上訴人則以：其雖未能於系爭契約預定開工日前取得系爭
    施工許可證，惟上訴人仍可先進行無待該許可證核發即可施
    工之項目，自無延後開工日之必要。又被上訴人取得系爭施
    工許可證後，上訴人雖就系爭工程部分工項提出質疑，被上
    訴人及監工單位即訴外人簡安祥建築師事務所（下稱監造單
    位）已多次與上訴人進行溝通及說明，更於109年8月13日召
    開釐清會議排除上訴人之疑義；況縱被上訴人有變更系爭施
    工許可證內容之義務，上訴人仍可繼續施作其他無關工程項
    目，惟上訴人於109年7月31日自行停工後，全未施作任何工
    程，造成系爭工程進度嚴重落後，迄109年8月14日止，上訴
    人僅完成系爭工程3.42％之進度，落後預定進度37.43％，被
    上訴人方於109年8月21日依系爭契約第22條第1款第1目第5
    子目、系爭契約第18條第11款約定，發函終止系爭契約。而
    原審認被上訴人已合法終止系爭契約，被上訴人僅應給付上
    訴人已施作工程之工程款73,402元及返還保證金6,760元，
    均無違誤等語，資為抗辯。聲明：上訴駁回。
三、兩造均不爭執上訴人於109年6月30日以217萬元標得系爭工
    程，並約定開工日為109年7月17日，工期為50個日曆天，預
    定竣工日為109年9月4日，上訴人於109年7月9日繳納履約保
    證金20萬元予被上訴人，雙方並於109年7月14日簽訂系爭契
    約等情，有系爭契約、臺北市政府環境保護局收款收據、工
    程開工報告表、臺北市政府環境保護局109年7月7日會議紀
    錄附卷可稽（見原審卷㈠第23至95頁、第201至207頁），堪
    信為真。惟上訴人主張其得依民法第507條第2項規定解除系
    爭契約，並請求被上訴人給付工程款81,699元及賠償因解約
    所受之損害76,042元，及返還履約保證金20萬元，共計357,
    741元，扣除原審判命被上訴人給付之80,162元，被上訴人
    應再給付277,579元等情，為被上訴人所否認，並以前揭情
    詞置辯。經查：
　㈠系爭契約已於109年8月21日經被上訴人依系爭契約第22條第1
    款第1目第5子目之約定合法終止：
　⒈系爭契約第22條第1款第1目第⑸子目約定：「可歸責於廠商之
    終止或解除契約：⒈廠商履約有下列情形之一者，機關得以
    書面通知廠商終止契約或解除契約之部分或全部，且不補償
    廠商因此所生之損失：……⑸因可歸責於廠商之事由，致延誤
    履約期限，情節重大者」，系爭契約第18條第11款約定：「
    因可歸責於廠商之事由致延誤履約進度，情節重大者之認定
    ，依下列原則辦理：進度較約定預定進度落後，巨額工程達
    10％以上者；其他工程達20％以上，且日數達10日以上者……」
    ，是上訴人倘延誤履約進度，且情節重大，被上訴人即得依
    前開契約約定，對上訴人主張解除或終止系爭契約。
　⒉經查，兩造約定系爭工程之開工日為109年7月17日，但上訴
    人係於109年7月25日始進場開工等情，為兩造所不爭執之事
    實，並有上訴人之施工日誌在卷可參（見原審卷㈠第375至38
    1頁）。上訴人雖稱：被上訴人於約定之開工日屆期時仍未
    取得施工許可證，其遲至109年7月24日中午始取得系爭施工
    許可證，致上訴人僅得延至同年7月25日開工云云。然：
　⑴被上訴人固不否認其係於109年7月24日取得系爭施工許可證
    之事實，惟依建築法第77條之2第1項、建築物室內裝修管理
    辦法第3條、第22條第1項規定，可知所謂應向主管機關申請
    審查並取得許可之「室內裝修」，係指「固著於建築物構造
    體之天花板裝修、內部牆面裝修、高度超過地板面以上1.2
    公尺固定之隔屏或兼作櫥櫃使用之隔屏裝修、分間牆變更」
    等行為而言。而觀諸系爭工程中，有舊櫥櫃、天花板拆除運
    棄等工項，此於系爭契約附件一之詳細價目表記載甚明（見
    原審卷㈠第72至73頁），該等工項應不屬建築物室內裝修管
    理辦法第3條所定室內裝修之範圍。又上訴人於109年7月17
    日，在Line「大同區隊辦公室」群組（下稱系爭群組）中，
    向被上訴人表示因尚未取得施工許可證，請求將開工日延期
    至109年7月24日等語，被上訴人承辦人員周光隆隨即回覆：
    「建築師表示，預計下周一、二應可取得施工許可證，因此
    開工日仍為7/17，後續施工確實因許可證取得而影響工期部
    分，可依規定檢討工期展延，但可先進行部分，請進場施工
    （例如既有設施，天花板、廁所等拆除部分建議六日假日期
    間進行，另櫥櫃部分可先丈量訂製等）」，已指示上訴人得
    先進行無待室內裝修許可部分之拆除舊設施或丈量尺寸工項
    ，有系爭群組對話紀錄在卷可參（見原審卷㈠第209頁）。再
    參諸上訴人於109年7月25日開工後，於109年7月26日之施工
    項目為「廁所磁磚打除」，同年7月27日為「廢棄物運棄」
    、「現場清理」，同年7月28日為「水電放樣」、「隔間放
    樣」，同年7月29日為「輕質磚進料」，此有施工日誌存卷
    可憑（見原審卷㈠第375至381頁），亦非均屬須裝修許可之
    項目，即無不能在取得系爭施工許可證前施作之理。
　⑵上訴人固主張：系爭契約附件一工程項目中之「天花板拆除
    」，屬建築物室內裝修管理辦法第3條「固著於建築物構造
    體之天花板裝修」之應取得許可之室內裝修行為，且被上訴
    人未先取得施工許可證，卻以少量無須許可之裝修行為，強
    令上訴人應於原約定之109年7月17日進場施工，無異變相縮
    短工期，而違反公平交易法第24條規定云云。惟查，上訴人
    依系爭契約所應施作之「天花板拆除」工程，是否屬「固著
    於建築物構造體之天花板裝修」範疇，未見上訴人提出任何
    具體證據說明之。且參諸系爭契約所約定之工程項目，除舊
    設備、裝潢之拆除清運外，尚有新訂製或添購之設備，例如
    置物高櫃、矮櫃、無障礙廁所之拉門、面盆、扶手、靠墊、
    鏡子等，有系爭契約附件一之詳細價目表在卷可稽（見原審
    卷㈠第72至73頁），而被上訴人亦於109年7月17日對話中告
    知上訴人可先行進行與裝修許可無涉之丈量、訂製等工項，
    已如前述，故縱上訴人對於取得系爭施工許可證前可否施作
    天花板拆除工程存有疑慮，其仍非不得先進場施作無庸裝修
    許可之項目甚明。又按公平交易法第24條係規定：「事業不
    得為競爭之目的，而陳述或散布足以損害他人營業信譽之不
    實情事」，然109年7月17日既為兩造不爭執之約定開工日期
    ，則被上訴人要求上訴人依約進場開工，要難逕指有何違約
    或違法情事，上訴人復未舉證說明其主張究竟與上開公平交
    易法之規定有何關聯，自難為其有利之認定。是以，上訴人
    應可於109年7月17日開始進場施作，然其未依約該約定日期
    開工，即難謂無可歸責事由。
　⒊又上訴人進場施作後，僅於109年7月26日至109年7月29日施
    作廁所磁磚打除、廢棄物運棄、現場清理、水電放樣、隔間
    放樣、輕質磚進料等工程後，即停工未再施作，並於同年7
    月31發函通知被上訴人暫停施工等情，有施工日誌、上訴人
    109年7月31日綠清字第1090731001號函在卷可憑（見原審卷
    ㈠第221至222、375至381頁）。然上訴人主張其依約應施作
    之「全室廁所及淋浴間地坪混凝土墊高10cm面積26㎡」工項
    ，及裝修平面簡圖標示「全室新設9mm矽酸鈣板分間牆（1小
    時防火時效）」部分違反法令，依法均應辦理系爭施工許可
    證之變更設計，則上訴人自得於被上訴人變更完成前先予停
    工云云。查：
　⑴上訴人於109年8月5日、109年8月6日分別發送電子郵件及函
    文予被上訴人，表示「全室廁所及淋浴間地坪混凝土墊高10
    cm面積26㎡」、「全室新設9mm矽酸鈣板分間牆（1小時防火
    時效）」，與系爭施工許可證之許可內容不符，被上訴人應
    依法辦理裝修許可之變更等語，有上訴人109年8月5日電子
    郵件、109年8月6日綠清字第1090806001號函在卷可參（見
    原審卷㈠第231至232、315頁）。被上訴人隨即通知上訴人、
    監造單位、臺北市政府建管處、臺北市建築師公會等相關單
    位，於109年8月13日召開釐清會議，經在場人員討論釐清廁
    所及淋浴間地坪混凝土無須墊高，室內裝修送審圖面標註分
    間牆「新設」、「1小時防火時效」係設計監造單位即簡安
    祥建築師事務所標註有誤，並決議由簡安祥建築師事務所針
    對廁所及淋浴間地坪混凝土墊高10cm部分刪除減項，及針對
    隔間部分竣工圖修正為耐燃1級材料等情，有開會通知單、1
    09年8月13日大同區隊辦公室整修工程契約圖說與室內裝修
    施工許可證內容不符釐清會議會議紀錄等件在卷可佐（見原
    審卷㈠第263至271頁、第315頁），可知上訴人之上述疑義既
    已經兩造、監造單位、主管機關、建築師公會等釐清，即應
    儘速復工並趕工。
　⑵且按，建築物室內裝修管理辦法第30條規定：「室內裝修施
    工從業者應依照核定之室內裝修圖說施工；如於施工前或施
    工中變更設計時，仍應依本辦法申請辦理審核。但不變更防
    火避難設施、防火區劃，不降低原使用裝修材料耐燃等級或
    分間牆構造之防火時效者，得於竣工後，備具第34條規定圖
    說，一次報驗」，可知施工過程中倘有變更設計之情形，如
    不涉及「變更防火避難設施、防火區劃」、「降低原使用裝
    修材料耐燃等級或分間牆構造之防火時效」等事項，得於辨
    理竣工查驗時更正圖說，一併報驗即可，並無重新申請施工
    許可之必要。而系爭契約所附之工程詳細價目表中，其中第
    8項固有編列「廁所及淋浴間地坪混凝土墊高10cm」工項（
    見原審卷㈠第72頁），惟監造單位已於前揭109年8月13日釐
    清會議中表示：「原契約工項設計『廁所及淋浴間地坪混凝
    土墊高10cm』考量較容易接管，後續經評估本工項可不必墊
    高，原預計將『廁所及淋浴間地坪混凝土墊高10cm』刪除減項
    ，惟本事務所作業人員遺漏修改，故應為事務所誤植」，並
    經各方作成得刪除減項之決議（見原審卷㈠第269至270頁）
    ，可見上訴人應毋庸再施作此工項甚明，且此一刪減亦不涉
    及前述建築物室內裝修管理辦法第30條所定之變更防火避難
    設施、防火區劃、降低材料耐燃等級或分間牆構造之防火時
    效等事項，即得於竣工時併予檢附變更後之圖說以供查驗即
    可，自無必須先變更施工許可之問題。
　⑶再按，「建築技術規則建築設計施工編」第三章第四節「防
    火區劃」第79條規定：「防火構造建築物總樓地板面積在1,
    500平方公尺以上者，應按每1,500平方公尺，以具有1小時
    以上防火時效之牆壁、防火門窗等防火設備與該處防火構造
    之樓地板區劃分隔。防火設備並應具有一小時以上之阻熱性
    」；第86條第1項第2款規定：「……各級政府機關建築物，其
    各防火區劃內之分間牆應以不燃材料建造」。而查，系爭工
    程所在案址即被上訴人機關之大同區隊辦公室，本即為一「
    防火區劃」之單位，故該區域內「分間牆」之材質，即無須
    要求「1小時防火時效」，僅須以「不燃材料」建造即可。
    上訴人雖質疑：系爭契約所附圖說顯示「新設9mm矽酸鈣板
    分間牆」，並非新設，且未做到樑底或樓板底，明顯不具1
    小時防火時效（見原審卷㈠第77頁），然被上訴人申請系爭
    施工許可證所附之裝修平面圖，卻記載上開分間牆具1小時
    防火時效（見原審卷㈠第120頁），顯有矛盾等語。然就此問
    題，監造單位於前述109年8月13日釐清會議中表示：「因大
    同區清潔隊部原使用執照無做內部分間，故室內裝修送審圖
    面皆標註為『新設』，另分間牆標註『1小時防火時效』，應標
    註為『耐燃1級』，故本項應為事務所誤植」，另主管機關臺
    北市建管處亦於該次會議指出：「……另防火區劃以內分間牆
    不需要做到樑底或樓板底，後續竣工圖可修正為耐燃1級材
    料，由建築師簽證標示即可」（見原審卷㈠第270頁），可知
    前述新設9mm矽酸鈣板分間牆之契約圖說與裝修許可內容不
    符乙節，乃監造單位誤植所致，被上訴人僅須於日後送交竣
    工圖時，將分間牆標註「1小時防火時效」更正為「耐燃1級
    」，並由建築師簽證標示即可，尚無實際「降低防火時效或
    耐燃等級」之情況，應無須適用建築物室內裝修管理辦法第
    30條規定辦理裝修許可之變更許可。
　⑷由上足見，上訴人就上開工項應否辦理變更裝修許可等疑義
    ，業經被上訴人召開109年8月13日會議釐清，惟其仍迄未復
    工及趕工，則被上訴人主張本件有因可歸責於上訴人之事由
    致延誤履約進度之情形，要非無據。　
　4.再查，上訴人停工後，施工進度嚴重落後，被上訴人陸續以
    109年8月12日函通知上訴人：「按貴公司所提預定進度表計
    算截至109年8月12日止之預定進度為40.85％，實際進度依現
    場施作情形，僅完成既有天花板及櫥櫃等設施拆除，經監造
    單位估算實際進度為3.42％，本工程進度已嚴重落後達37.43
    ％，本局限期貴公司立即改善履約進度，並提送趕工計畫……
    」，又以109年8月14日函通知上訴人：「經查施工現場僅有
    進料輕質混凝土磚，其餘鋁格柵天花板、6mm矽酸鈣板、玻
    纖門及櫥櫃等材料之型錄或樣品等送審資料尚未提送監造單
    位審查，請貴公司依工進提送監造單位（簡安祥建築師事務
    所）審查，以免延誤工進」，復以109年8 月17日函通知上
    訴人：「按貴公司所提預定進度表計算截至109年8月14日止
    之預定進度為46.85％，實際進度依現場施作情形，僅完成既
    有天花板及櫥櫃等設施拆除，經監造單位估算實際進度為3.
    42％，本工程進度已嚴重落後達43.43％，本局限期貴公司立
    即改善履約進度，並提送趕工計畫……如貴公司仍無積極趕工
    作為，本局將依工程契約第22條（契約終止解除及暫停執行
    ）規定處置」，有上開各該函文在卷可參（見原審卷㈠第245
    至251頁）。惟上訴人仍不復工及趕工，被上訴人嗣於109年
    8月21日以上訴人施工進度落後預定施工進度達43.43％，具
    可歸責事由致延誤履約期限，情節重大為由，依系爭契約第
    22條第1款第1目第⑸子目之約定，通知上訴人終止系爭契約
    等情，亦有被上訴人109年8月21日北市環清字第1093055627
    號函附卷可考（見原審卷㈠第253頁）。佐以上訴人僅於109
    年7月26日至109年7月29日進行磁磚打除、運棄清理及部分
    進料放樣工作後，即未繼續施工，此有施工日誌在卷可參（
    見原審卷㈠第375至381頁），已詳前述，且觀諸兩造所製作
    之工程結算明細表，均記載上訴人僅完成施工告示牌，及舊
    櫥櫃、天花板、廁所、部分隔間之拆除運棄（見原審卷㈠第2
    75至279、329至339頁），比對系爭契約附件詳細價目表所
    列整修工程共40項、機空調工程共6項以觀（見原審卷㈠第72
    至73頁），比例甚小，堪認被上訴人所稱上訴人實際施工進
    度僅3.42％，已嚴重落後預定工程進度43.43％為可採，核符
    首揭系爭契約第18條第11款、第22條第1款第1目第⑸子目之
    約定，屬因可歸責於上訴人之事由，致延誤履約期限且情節
    重大，是被上訴人據此於109年8月21日通知上訴人終止系爭
    契約，洵屬有據，故兩造間系爭契約之承攬關係已於109年8
    月21日經被上訴人合法終止。
  ⒌上訴人雖主張：被上訴人拒不協助辦理工程變更或變更申請
    室內裝修許可，致上訴人無法繼續施工，其得依民法第507
    條第2項規定，以本件起訴狀繕本之送達為解除系爭契約之
    意思表示云云（見原審卷㈠第301頁）。然按，工作需定作人
    之行為始能完成者，而定作人不為其行為時，承攬人得定相
    當期限，催告定作人為之；定作人不於前項期限內為其行為
    者，承攬人得解除契約，並得請求賠償因契約解除而生之損
    害，民法第507條第1項、第2項分別定有明文。而上訴人前
    述廁所及淋浴間地坪混凝土墊高10公分、新設矽酸鈣板分間
    牆防火時效均無須適用建築物室內裝修管理辦法第30條規定
    辦理裝修許可之變更許可，且該等疑義業經被上訴人召開10
    9年8月13日召開會議釐清完畢，均詳前述，自難認有民法第
    507條第1項所定工作需定作人之行為始能完成，但定作人不
    為其行為之情形，況系爭契約已於109年8月21日經被上訴人
    合法終止，亦經認定如前，則上訴人嗣於109年11月25日始
    具狀主張依民法第507條第2項之規定解除契約，顯非可採。
    　
　㈡關於上訴人請求給付工程款81,699元部分：
　　按系爭契約第22條第1款第4目約定：「契約經依第1目約定
    或因可歸責於廠商之事由致終止或解除者，機關得自通知廠
    商終止或解除契約日起，扣留廠商應得之工程款，包括未領
    取之工程估驗款、全部保留款等，並不發還廠商之履約、差
    額保證金。至本契約經機關自行或洽請其他廠商完成後，如
    該扣留之工程款扣除機關為完成本契約所支付之一切費用及
    所受損害後有剩餘者，機關應將該剩餘金額給付廠商；無洽
    其他廠商完成之必要者，亦同」（見原審卷㈠第65頁），可
    知系爭契約因可歸責於上訴人之事由致終止，被上訴人得自
    上訴人之工程款中扣除相關費用及損害賠償，並應給付剩餘
    金額予上訴人。而查，上訴人主張其完成本件工作之價值共
    計81,699元，被上訴人雖不否認上訴人有完成部分工作之事
    實，惟爭執該部分之施作價值至多為73,402元，其僅同意於
    73,402元之範圍內給付工程款等語，並提出其製作之工程結
    算明細表為佐（見原審卷㈠第275至279頁），稽之上訴人就
    其上開主張僅提出其單方製作之工程結算明細表為證（見原
    審卷㈠第329至339頁），其上並無被上訴人或監造單位之簽
    認，上訴人又未提出其他具體舉證以實其說，自無足為其有
    利之認定。因此，上訴人請求被上訴人給付已施作部分之工
    程款僅在73,402元之範圍內為有理由，逾此範圍者，則非有
    據，不應准許。
  ㈢關於上訴人請求賠償因解除契約所受之損害76,042元部分：
　　上訴人主張因被上訴人不盡定作人之協力義務，致其依民法
    第507條第2項解除系爭契約，因此無法受領76,042元之承攬
    報酬（含利潤及保險，並扣除已完工部分之報酬），其得依
    民法第507條第2項規定請求被上訴人賠償損害云云。惟系爭
    契約係因可歸責於上訴人之事由，致延誤履約期限且情節重
    大，經被上訴人於109年8月21日依系爭契約第22條第1款第1
    目第⑸子目約定合法終止，而上訴人則無法依民法第507條第
    2項規定解除系爭契約，均已詳如前述，則上訴人主張依民
    法第507條第2項規定請求被上訴人賠償76,042元，自屬無據
    。
  ㈣關於上訴人請求返還履約保證金20萬元部分：
　  系爭契約第14條第3款第4目前段約定：「廠商所繳納之履約
    保證金及其孳息得部分或全部不予發還之情形……4.因可歸責
    於廠商之事由，致部分終止或解除契約者，依該部分所占契
    約金額比率計算之保證金……」。而被上訴人依系爭契約第22
    條第1款第1目第⑸子目約定，於109年8月21日合法終止 系爭
    契約，業經論述如前，則其自得依系爭契約第14條第3款第4
    目之約定，沒收該終止部分所占契約金額比率計算之履約保
    證金。又經被上訴人結算，上訴人就系爭工程已施作部分可
    得請求之工程款為73,402元之事實，亦如前述，此占系爭契
    約總金額217萬元比例約為3.38％（計算式：73,402÷2,170,0
    00＝3.38％，小數點第五位四捨五入），故被上訴人終止系爭
    契約部分，占系爭契約總金額比率為96.62％（計算式：100％
    －3.38％＝96.62%）。從而，被上訴人得沒收之履約保證金應
    為193,240元（計算式：履約保證金200,000×96.62％＝193,24
    0），是上訴人得請求被上訴人返還之履約保證金為6,760元
    （計算式：200,000－193,240＝6,760），逾此範圍者，為無
    理由。
  ㈤據上各節，系爭契約已於109年8月21日經被上訴人依系爭契
    約第22條第1款第1目第5子目之約定合法終止，上訴人不得
    再主張依民法第507條第2項規定解除系爭契約，而上訴人得
    請求被上訴人給付工程款73,402元，及返還履約保證金6,76
    0元，共計80,162元；其請求被上訴人於上開金額外再給付2
    77,579元部分，則無理由，不應准許。
  ㈥末按給付無確定期限者，債務人於債權人得請求給付時，經
    其催告而未為給付，自受催告時起，負遲延責任。其經債權
    人起訴而送達訴狀，或依督促程序送達支付命令，或為其他
    相類之行為者，與催告有同一之效力；又遲延之債務，以支
    付金錢為標的者，債權人得請求依法定利率計算之遲延利息
    ；應付利息之債務，其利率未經約定，亦無法律可據者，週
    年利率為百分之5 ，民法第229 條第2 項、第233 條第1 項
    、第203 條分別定有明文。查本件給付無確定期限，且依被
    上訴人自述其係於109年11月26日收受上訴人之民事訴之變
    更追加狀繕本（見本院卷第102頁），是上訴人請求自該書
    狀繕本送達被上訴人之翌日即109年11月27日起至清償日止
    ，按年息5％計算之法定遲延利息，與上開規定相符，核屬有
    據。
四、綜上所述，上訴人請求被上訴人給付80,162元及自109年11
    月27日起至清償日止，按週年利率百分之5 計算之利息，為
    有理由，應予准許；上訴人除前開金額外，請求被上訴人再
    給付277,579元部分，則無理由，應予駁回。原審就上開有
    理由部分為上訴人勝訴之判決並依職權為假執行之宣告，並
    駁回上訴人其餘之訴，經核均無不合，上訴意旨仍執前詞，
    指摘原判決不當，求予廢棄改判，為無理由，應予駁回。
五、本件事證已臻明確，兩造其餘攻擊防禦方法及本院未經援用
    之證據，經審酌後，核與本件結論不生影響，爰不一一贅述
    ，附此敘明。
六、據上論結，本件上訴為無理由。依民事訴訟法第436條之1第
    3 項、第449 條第1 項、第78條，判決如主文。
中　　華　　民　　國　　111 　年　　8 　　月　　26　　日
                  工程法庭     審判長法　官  匡偉
　　　　　　　　　　　　　　　　　　 法  官  陳乃翊
　　　　　　　　　　　　　　　　　　 法  官  劉娟呈
以上正本係照原本作成。
本判決不得上訴。　　　　　　　　　　　　　　　　 
中　　華　　民　　國　　111 　年　　8 　　月　　26　　日
                                     書記官  廖健宏